【裁判字號】    99,台上,1312
【裁判日期】    990304
【裁判案由】    違反毒品危害防制條例等罪
【裁判全文】
最高法院刑事判決            九十九年度台上字第一三一二號
上  訴  人  乙○○
選任辯護人  王士銘  律師
上  訴  人  甲○○
選任辯護人  張仕融  律師
上列上訴人等因違反毒品危害防制條例等罪案件，不服台灣高等
法院台中分院中華民國九十八年十二月十日第二審判決（九十八
年度上訴字第一九二七號，起訴案號：台灣彰化地方法院檢察署
九十七年度偵字第九二九八號、第九八一九號、第一０一七三號
），提起上訴，本院判決如下：
    主  文
上訴駁回。
    理  由
按刑事訴訟法第三百七十七條規定：上訴於第三審法院，非以判
決違背法令為理由不得為之；是提起第三審上訴，應以原判決違
背法令為理由，係屬法定要件。如果上訴理由書狀並未依據卷內
訴訟資料具體指摘原判決不適用何種法則或如何適用不當；或所
指摘原判決違法情事，顯與法律規定得為第三審上訴理由之違法
情形不相適合；均應認其上訴為違背法律上之程式，予以駁回。
本件原判決撤銷第一審就上訴人乙○○販賣第一、二級毒品及甲
○○等部分所為之科刑判決，改判均依刑法第五十九條酌減其刑
後，分別論處乙○○販賣第一級毒品（累犯）三罪（均各處有期
徒刑十五年二月）及販賣第二級毒品（累犯）五罪（均各處有期
徒刑四年）等罪刑，另就第一審論處乙○○轉讓第一級毒品（累
犯）罪刑（處有期徒刑一年二月）部分，則予維持，駁回乙○○
就此部分在第二審之上訴（與上開撤銷改判部分，應執行有期徒
刑十八年）。甲○○部分則撤銷改判仍論處甲○○販賣第一級毒
品（累犯）罪刑（處有期徒刑十五年八月）。乙○○之上訴意旨
略稱：（一）乙○○於警詢即供出所販賣第一、二級毒品之來源
係李力元，而使警方得以偵辦李力元販賣毒品案件，李力元並因
而經台灣彰化地方法院以販賣第一級毒品及第二級毒品等罪名，
判處應執行有期徒刑二十三年，不能因時間經過，乙○○未能明
確供出交易次數、時間、數量，即認乙○○未供出所販售毒品之
來源，而不依民國九十八年五月二十日修正公布之毒品危害防制
條例第十七條第一項規定減刑或免除其刑。（二）乙○○就原判
決附表編號九所示之轉讓第一級毒品犯行，於偵查、第一審及原
審均自白不諱，原判決未依毒品危害防制條例第十七條第二項之
規定減輕其刑，顯有不適用法則之違法。甲○○之上訴意旨略稱
：（一）依一般商業交易原理與社會通念，所謂販賣仍係以牟取
利益為其主要誘因與目的，購入毒品後可分食其中部分，與貴買
賤賣之概念，尚非相同，原判決理由說明：「販賣毒品海洛因之
利得，除被告坦承犯行或價量俱臻明確外，委難察得實情；而販
賣之人從價差或量差中牟利之方式雖異，但其意圖營利之販賣行
為則屬同一。是販賣者倘非有利可圖，自無甘冒刑罰重責而從事
與販入價格相同之毒品交易之理」、「甲○○與證人楊福隆交易
海洛因，確有基於意圖營利之販賣海洛因犯意，亦可由甲○○於
附表（指原判決）編號十與楊福隆交易海洛因並非無利可圖，其
於原審（指第一審）供稱：毒品拿回來，楊福隆會分給我等語及
本院（指原審）亦不否認楊福隆會分些海洛因給自己等情（足以
證明）」，有適用法則不當及認定事實不憑證據之違法。（二）
甲○○現因施用第一級毒品海洛因而在監執行，對販賣海洛因之
刑責，知之甚詳，既然其代楊福隆購買海洛因，楊某會招待其施
用，其自不可能甘冒重典貪圖販賣海洛因後可分取部分免費施用
之微薄小利，分裝海洛因毒品出售；而甲○○於通訊監察錄音時
陳稱：「也無法出手腳」，係表示代勞之意，而非表示伊係出賣
之一方，否則其既已告稱：「要提錢講」，則此後堅持楊福隆應
該付錢即可，又何庸強調沒有錢，伊無法「出手腳」。原判決理
由記載：「甲○○雖告稱：『也無法出手腳』，惟此僅表示甲○
○有向楊福隆表示需要海洛因須付費之意」，不但與經驗法則有
違，亦有不適用「事證有疑唯利被告」法則之違誤。（三）甲○
○之原審選任辯護人詰問乙○○：「你有無在九十七年八月二十
四日在田中跟社頭交接處賣海洛因給甲○○﹖」，乙○○乃先答
稱：「有」，其後始接著改稱：「沒有」，而原審受命法官問乙
○○：「九十七年八月二十四日你既沒有賣給甲○○，為何你剛
才一開始回答有﹖」，其又答稱：「我記錯了」，原審就此前後
不一之供述，自應依憑卷內證據，本於自由心證為斟酌取捨；而
甲○○於原審既供稱：伊平日與乙○○聯絡，是用其家用電話、
手機0000000000或是楊福隆的手機等語，則原審未調
取甲○○家中電話及楊福隆持用之0000000000號行動
電話之通聯紀錄，僅以乙○○否認曾於九十七年八月二十四日，
在彰化縣田中與社頭交界處或田中維力食品廠望高寮附近，販賣
海洛因予甲○○等語，以及甲○○使用之0000000000
號行動電話，與乙○○使用之0000000000號行動電話
，於九十七年八月二十四日並無通聯紀錄，即謂甲○○供稱：伊
交予楊福隆之海洛因係來自乙○○等語，非可採信。完全忽略甲
○○供出海洛因毒品來源之供述，復未調閱甲○○家中電話及楊
福隆持用之0000000000號行動電話，於九十七年八月
二十四日之通聯紀錄，顯有應於審判期日調查之證據未予調查之
違法。況且乙○○經原審論處罪刑之販賣第一級毒品犯行，並未
包括其於上開時、地販售海洛因予甲○○之事實，其為避免再遭
追訴，自有虛偽陳述之動機，原判決就此未詳加審認、說明，亦
有理由不備之違法各等語。
惟查：原判決依憑調查證據之結果並綜合卷內證據資料，認定上
訴人等分別有原判決附表及事實欄所載之犯行，已於理由內詳敘
其調查證據之結果及取捨證據認定之理由，並就上訴人等否認犯
罪所持之辯解，認均非可採，以及證人李力元在原審供稱：「九
十七年九月二十三日，在員集路乙○○住處，我有賣他一千元（
新台幣，下同，指安非他命）」，認非可執為乙○○已供出所販
賣毒品來源因而破獲之佐證，分別予以指駁或說明。復依憑調查
證據之結果，說明援引作為判決基礎之證據資料均具有證據能力
所憑之理由。另又依憑卷內證據資料，就認定乙○○販賣第一、
二級毒品、甲○○販賣第一級毒品均意在營利，以及上訴人等均
未供出所販售毒品之來源，就渠等分別所犯之販賣第一、二級毒
品犯行，皆無適用毒品危害防制條例第十七條第一項規定減輕或
免除之餘地等情，分別說明其認定及論斷所憑之證據及其理由。
從形式上觀察，原判決並無理由不備、採證違背經驗法則、認定
事實不憑證據、應於審判期日調查之證據未予調查、不適用法則
及適用法則不當等違背法令之情形。乙○○上訴意旨（一）、甲
○○上訴意旨（一）、（二）、（三）均置原判決理由內已詳予
說明之事項於不顧，或仍執渠等已分別供出所販賣毒品之來源各
等語，徒憑己見任指原判決不適用法則；或猶以甲○○交付海洛
因予楊福隆，並非意在營利云云，指摘原判決適用法則不當及認
定事實不憑證據；均不足以辨識原判決已具備違背法令之形式要
件。又依原判決理由說明，乙○○於偵查中並未自白其曾於九十
七年九月二日，在彰化縣田中鎮維力麵工廠附近，無償提供微量
之海洛因予李振嘉非法施用之犯罪事實，僅係供認：「（問：李
振嘉是否曾跟你要過海洛因﹖）是，他跟我調安非他命都是他溪
州的朋友要的」（見偵字第九二九八號卷第七頁）；則原審認乙
○○未於偵查中自白無償轉讓第一級毒品予李振嘉之犯罪事實（
見原判決正本第九頁第二二行、第二三行），而未依毒品危害防
制條例第十七條第二項之規定減輕其刑，與上引卷內資料之內容
既無不符，自無不適用法則之違法可言，乙○○上訴意旨（二）
執此指摘原判決不適用法則，自非依據卷內資料而為主張。又原
審依憑卷附通訊監察錄音譯文之記載，以及證人楊福隆於第一審
證稱：「（問：被告甲○○有無跟你說，沒有錢他沒有辦法出手
腳？）就是他拿錢去買」等證據資料，於理由內說明：「楊福隆
向甲○○探詢其無法『提錢講』時，甲○○雖有告稱：『也無法
出手腳』，惟此僅表示甲○○有向楊福隆表示需要海洛因須付費
之意，尚不足以之認定甲○○於本件交易海洛因犯行並未從中牟
利」，乃事實審法院無違於證據法則之採證認事自由判斷職權之
合法行使，並未違法。甲○○上訴意旨（二）另以此指摘原判決
採證違背經驗法則及不適用「事證有疑唯利被告」法則之違法，
顯不足以辨識原判決關於甲○○部分已具備違背法令之形式要件
。又甲○○在原審係供稱：「（問：你在什麼地方打電話給乙○
○﹖）在楊福隆的家，當著楊福隆的面打電話給乙○○，應該不
是用家裡電話打的」（見原審卷第一六九頁），則甲○○家中電
話之九十七年八月二十四日通聯紀錄，即無調查之必要性。況且
原審向彰化縣警察局田中分局調取乙○○使用之0000000
000號行動電話於九十七年八月二十四日之通訊監察錄音譯文
，業經該分局以九十八年十月十二日田警分偵字第０９８００１
５９５５號函覆稱：「本號監察日期係九十七年八月二十七日起
，故未有九十七年八月二十四日之譯文」（見原審卷第二七七頁
、第二七九頁）；嗣原審審判長於審判期日就甲○○被訴之犯罪
事實為訊問前，詢問甲○○及其指定辯護人：「尚有證據請求調
查﹖」復分別答稱：「我和蕭彥亭的譯文可知我只有吸食，沒有
販賣」（甲○○部分）或「同被告所述」（指定辯護人部分），
均未聲請調閱甲○○家中電話及楊福隆持用之00000000
00號行動電話，於九十七年八月二十四日之通聯紀錄。甲○○
上訴意旨（三）至法律審之本院，始又另執原審未調閱上揭通聯
紀錄云云，指摘原判決有應於審判期日調查之證據未予調查之違
法，顯非依據卷內資料而為主張。綜上所論，本件上訴人等之上
訴，均屬違背法律上之程式，俱予駁回。
據上論結，應依刑事訴訟法第三百九十五條前段，判決如主文。
中    華    民    國  九十九  年    三    月    四    日
                      最高法院刑事第七庭
                          審判長法官  林  永  茂
                                法官  蘇  振  堂
                                法官  蕭  仰  歸
                                法官  林  立  華
                                法官  劉  介  民
本件正本證明與原本無異
                                      書  記  官
中    華    民    國  九十九  年    三    月   十五   日
                                                      Ｑ

司法院資訊處製作；財團法人民間司法改革基金會備份。
